【裁判字號】    99,抗,231
【裁判日期】    990831
【裁判案由】    假扣押
【裁判全文】
臺灣高等法院高雄分院民事裁定           99年度抗字第231號
抗  告  人  國登營造股份有限公司
法定代理人  甲○○
抗  告  人  城安新科技股份有限公司
法定代理人  乙○○
相  對  人  晉欣營造股份有限公司
法定代理人  丙○○
上列當事人間聲請假扣押事件，抗告人對於民國99年5 月28日台
灣高雄地方法院99年度審全字第39號裁定，提起抗告，本院裁定
如下：
    主  文
原裁定廢棄。
相對人在第一審之聲請駁回。
聲請及抗告訴訟費用由相對人負擔。
    理  由
一、按提起抗告，應於裁定送達後10日之不變期間內為之，但送
    達前之抗告，亦有效力，民事訴訟法第487 條定有明文。查
    ，原裁定係於民國99年7 月7 日送達於抗告人國登營造股份
    有限公司（下稱國登公司），有送達回證附於原法院99年度
    司執全字第796 號卷可稽，是國登公司於99年7 月12日提起
    抗告，並未逾越10日之不變期間。又原裁定經公告後迄未送
    達於抗告人城安新科技股份有限公司（下稱城安公司），亦
    有本院與原法院承辦股電話紀錄1 紙在卷可按，惟依前揭說
    明，城安公司於原裁定送達前提起抗告，於法亦屬有效。從
    而，相對人主張本件抗告已逾法定期間云云，並無可採。合
    先敘明。
二、按債權人就金錢請求或得易為金錢請求之請求，欲保全強制
    執行者，得聲請假扣押。又假扣押，非有日後不能強制執行
    ，或甚難執行之虞者，不得為之。民事訴訟法第522 條第1
    項、第523 條第1 項定有明文。所謂不能強制執行，如債務
    人浪費財產、增加負擔、或就其財產為不利益之處分，將成
    為無資力之情形等是；所謂恐難執行，如債務人將移往遠方
    或逃匿（最高法院19年抗字第232 號判例參照）。又請求及
    假扣押之原因，應釋明之；前項釋明如有不足，而債權人陳
    明願供擔保或法院認為適當者，法院得定相當之擔保，命供
    擔保後為假扣押，此觀民事訴訟法第526 條第1 項、第2 項
    之規定自明。次按92年2 月7 日修正民事訴訟法第526 條第
    2 項，已將「債權人雖未為前項釋明，如就債務人所應受之
    損害已供法院所定之擔保者，得命為假扣押」之規定，修正
    為「前項釋明如有不足，而債權人陳明願供擔保或法院認為
    適當者，法院得定相當之擔保，命供擔保後為假扣押」，以
    與同條第1 項規定「請求及假扣押之原因，應釋明之」相呼
    應。是債權人聲請假扣押，應就其請求及假扣押之原因加以
    釋明，必因釋明而有不足，經債權人陳明願供擔保或法院認
    為適當者，始得命供擔保後為假扣押。若債權人就其假扣押
    之原因絲毫未予釋明，縱就債務人所應受之損害陳明願供擔
    保，仍不得認該擔保已補釋明之欠缺，其假扣押之聲請應不
    予准許（最高法院94年度台抗字第156 號、94年度台抗字第
    665 號裁定參照）。又所謂釋明，係指提出能即時調查，使
    法院信其主張為真實之一切證據而言。
三、本件相對人主張抗告人國登公司及其關係企業城安公司共同
    於96年1 月23日與伊簽立「工程契約合作契約書」，將「國
    道末端銜接國際機場海港瓶頸段改善工程」之鋼橋工程（下
    稱系爭工程）委由伊承作，雙方約定付款辦法比照國登公司
    與原業主即高雄市政府工務局新建工程處（下稱高市新工處
    ）之付款方式，於國登公司領款後3 個工作天以電方式逕
    入伊指定之銀行帳戶。詎抗告人就系爭工程第22次計價，
    僅給付部分工程款予伊，截至98年12月31日止，積欠2,406,
    169 元未為給付；又系爭工程早已依限竣工，並於99年1 月
    28日舉行通車典禮，惟迄至98年12月31日止，抗告人應給付
    之工程款及鋼板材料費共26,939,744元，仍故不給付。而國
    登公司參加系爭工程投標時，因涉嫌圍標，業經台灣高雄地
    方法院檢察署（下稱高雄地檢署）於98年12月17日以98年度
    偵字第10888 號、第33975 號提起公訴，依政府採購法第10
    1 條規定，國登公司將被提列為不良廠商，其營運勢將受影
    響，債務亦將遽增；且國登公司因積欠其他小包工程款上億
    元以上，故系爭工程舉行通車典禮時，有300 名勞工舉白布
    條在場抗爭，足徵國登公司已將自高市新工處領取之工程款
    隱匿；又國登公司承攬中部科學工業園區台中基地污水放流
    管工程第2 、3 標工程（下稱中科園區放流管工程），及交
    通部國道新建工程局國道6 號南投段第C60B-C標國姓通道接
    續工程（下稱國姓通道接續工程），均因逾期而受巨額之罰
    款，而必增加國登公司之債務。綜上，抗告人負擔增加並隱
    匿財產，將成無資力之情形，唯恐伊所提起之本案訴訟縱獲
    勝訴判決確定，日後亦有不能強制執行或甚難執行之虞，爰
    依民事訴訟法第522 條、第523 條、第526 條第2 項規定，
    聲請准予於26,000,000元之範圍內對抗告人之財產假扣押云
    云。
四、經查：
  (一)相對人就其請求之原因，業據提出工程技術合作契約書、系
    爭工程第22次、第25次計價表、統一發票、台灣銀行活期存
    款存摺等影本為證，固足認已有釋明。又相對人就假扣押之
    原因，固陳稱抗告人國登公司因涉嫌圍標經起訴，將被提列
    為不良廠商，勢必影響營運、債務遽增；系爭工程舉行通車
    典禮當日有300 名勞工在場抗議，足見國登公司隱匿已向高
    市新工處領得之工程款；及國登公司另承攬之中科園區放流
    管工程、國姓通道接續工程均因逾期而受拒額罰款，債務必
    然增加等情，並提出高雄地檢署98年度偵字第10888 號、第
    33975號起訴書及剪報資料1 紙為證。
  (二)惟查，國登公司及其前負責人乙○○經檢察官以違反政府採
    購法第87條第4 項「意圖影響決標價格，而以協議之合意，
    使廠商不為投標或不為價格之競爭罪嫌」提起公訴，依政府
    採購法第101 條第1 項第6 款規定，須經第一審為有罪判決
    ，辦理採購之機關始應將此情刊登政府採購公報（即提報不
    良廠商）。是相對人僅提出前揭起訴書，顯不足證明抗告人
    國登公司已受或將受提報為不良廠商。而即使國登公司日後
    受提報為不良廠商，僅其於特定期間內不得投標公共工程（
    政府採購法第103 條），惟並非不得承攬其他民間營建工作
    ，而相對人復未能就其所主張國登公司受提報為不良廠商將
    致該公司營運困難、債務遽增乙節，予以釋明。是則，自難
    遽認國登公司有增加負擔、將成無資力之情事。
  (三)其次，系爭工程舉行通車典禮當日有近300 名勞工在場抗議
    乙情，固有相對人提出之剪報資料可佐。惟即使該等勞工因
    施作系爭工程未獲給付工資而在場抗爭，以系爭工程已由相
    對人向國登公司次承攬（即轉包），該抗爭情事至多說明勞
    工未自相對人處領得工資。惟相對人未給付工資與勞工，是
    否即因國登公司未如數給付工程款，而無相對人本身經營或
    資金調度運用之因素，尚有疑問；甚且，即使國登公司確未
    給付全數工程款予相對人，亦僅足說明國登公司與相對人就
    系爭工程存有履約爭議，而無從遽認國登公司有隱匿已向高
    市新工處領取之工程款之情。再者，相對人就其所稱國登公
    司另承攬之中科園區放流管工程、國姓通道接續工程均因逾
    期而受鉅額罰款等情，並未能提出任何事證以資憑佐，是亦
    無從認國登公司有所謂債務增加、將成無資力之情形。
  (四)據上，相對人提出之高雄地檢署起訴書、剪報資料1 紙，並
    無從釋明國登公司或城安公司有何浪費財產、增加負擔、或
    就財產為不利益之處分，將成為無資力之情形；或有隱匿財
    產之情事。是自無從認相對人之債權有將來不能執行或甚難
    執行之虞。揆諸首揭說明，相對人既未釋明假扣押之原因，
    其假扣押之聲請即不應准許。
五、從而，原審准許相對人假扣押之聲請，容有不當。抗告意旨
    指摘原裁定不當，求予廢棄，為有理由，爰由本院將原裁定
    廢棄，並駁回相對人假扣押之聲請。
六、據上論結，本件抗告為有理由，依民事訴訟法第492 條、第
    95條 、第78條，裁定如主文。
中    華    民    國    99    年    8     月    31    日
                            民事第三庭
                                審判長法官  張國彬
                                法      官  鄭月霞
                                法      官  甯  馨
以上正本證明與原本無異。
如不服本裁定應於送達後10日內向本院提出再抗告狀（並按他造
當事人之人數附繕本），並繳納再抗告費新臺幣1,000 元。
再為抗告僅得以適用法規顯有錯誤為理由，並應委任律師為代理
人。如委任律師提起抗告者，應一併繳納抗告費。
中    華    民    國    99    年    8     月    31    日
                                書  記  官  熊惠津
附註：
抗告人之配偶、三親等內之血親、二親等內之姻親，或抗告人為
法人、中央或地方機關時，其所屬專任人員具有律師資格並經法
院認適當者，亦得為第三審代理人。
抗告人或其法定代理人具有律師資格者及前項情形，應於提起抗
告或委任時釋明之。

司法院資訊處製作；財團法人民間司法改革基金會備份。
